最高法院民事裁定　　　　　　　　　　111年度台上字第878號
上　訴　人　李基益律師（即李三元之遺產管理人）

參　加　人　廖千緣
訴訟代理人　劉添錫律師
上　訴　人　李秉祥（即李淵清之承受訴訟人）

　　　　　　李桂華（即李淵清之承受訴訟人）

被 上訴 人　黃文程
上列當事人間請求分割共有物事件，上訴人對於中華民國110年6
月11日臺灣高等法院第二審判決（109年度重上字第461號），提
起上訴，本院裁定如下：
    主  文
上訴駁回。
第三審訴訟費用由上訴人負擔。參加訴訟費用由參加人負擔。
    理  由
一、上訴人李基益律師（即李三元之遺產管理人，下稱李律師）
    部分：
  ㈠本件參加人提起上訴，雖未列原所輔助之當事人李律師為上
    訴人，惟於民事上訴理由狀、民事上訴理由二狀，均載明其
    為參加人，且於上訴聲明中，將李律師列為應受補償金之共
    有人，爰依其真意補列李律師為上訴人，將其列為參加人，
    先予敘明。
  ㈡上訴第三審法院，非以原判決違背法令為理由，不得為之；
    又判決不適用法規或適用不當者，為違背法令；且提起上訴
    ，上訴狀內應記載上訴理由，表明原判決所違背之法令及其
    具體內容，暨依訴訟資料合於該違背法令之具體事實，其依
    民事訴訟法第469條之1規定提起上訴者，並應具體敘述為從
    事法之續造、確保裁判之一致性或其他所涉及之法律見解具
    有原則上重要性之理由。同法第467條、第468條、第470 條
    第2 項定有明文。是當事人提起上訴，如依同法第469條之1
    規定，以原判決有第469 條以外其他不適用法規或適用不當
    為理由時，其上訴狀或理由書應表明該判決所違背之法令條
    項，或有關司法院解釋或憲法法庭裁判字號，或成文法以外
    之習慣或法理、法則等及其具體內容，暨係依何訴訟資料合
    於該違背法令之具體事實，並具體敘述為從事法之續造、確
    保裁判之一致性或其他所涉及之法律見解具有原則上重要性
    之理由。上訴狀或理由書如未依上述方法表明，或其所表明
    者與上開法條規定不合時，即難認為已合法表明上訴理由，
    其上訴自非合法。本件上訴人李律師對於原判決關其敗訴部
    分提起上訴，雖以該部分判決有第469 條以外之違背法令為
    由，惟核其上訴理由狀所載內容，係就原審取捨證據、認定
    事實之職權行使，暨本其自由裁量權所定之分割方法，所論
    斷：坐落臺北市○○區○○段0○段000地號土地（下稱系爭
    土地）為兩造所共有，應有部分各如原判決附表（下稱附表
    ）所示，並無因物之使用目的不能分割之情事，因未能達成
    分割協議，被上訴人自得依民法第823條第1項、第824 條規
    定，請求分割系爭土地。審酌系爭土地面積僅39㎡，共有人
    眾多，如按共有人各自應有部分比例以原物分割，其等可分
    得之土地面積過於狹小、零碎，無法充分發揮土地之利用價
    值及經濟效用，顯不適當。又系爭土地為道路預定地，未來
    使用目的有限，為求發揮最大利用及交易價值，參酌其坐落
    方位及目前使用現況，考量未來土地價格可能波動及當事人
    利益，由市場公開競價及優先承買機制，得避免鑑定價格過
    低之爭議，符合當事人利益及公平性，認採變賣後，將所得
    價金按附表所示應有部分比例分配之變價分配方法為當等情
    ，指摘為不當，並就原審所論斷者，泛言為違法，而非表明
    依訴訟資料合於該違背法令之具體事實，更未具體敘述為從
    事法之續造、確保裁判之一致性或其他所涉及之法律見解具
    有原則上重要性之理由，難認已合法表明上訴理由。依首揭
    說明，應認其上訴為不合法。末查，原審已審酌系爭土地使
    用現況，認以原物分配有其困難，採變價分配較為適當；本
    院51年台上字第271號前判例、98年度台上字第2058 號判決
    等意旨，各係就與本件不同之事實，而闡述其法律見解，上
    訴人將之比附援引，不無誤會。又上訴人於本院始主張應適
    用民法第227條之2規定、類推適用土地徵收條例第30條規定
    ，並提出提存通知書、徵詢書、相鄰土地登記謄本，核屬原
    審言詞辯論終結前所未主張之新防禦方法及新證據，依民事
    訴訟法第476條第1項規定，非本院所得斟酌。均併此說明。
二、上訴人李秉祥、李桂華部分：
    按第三審上訴，為當事人對於所受不利益判決之第二審判決
    聲明不服之方法。如第三審上訴之聲明事項，不在第二審判
    決範圍之內，該第三審上訴，難謂為合法。查李秉祥、李桂
    華之第三審上訴聲明，係就臺北市○○區○○段0○段000地
    號土地（下稱548地號土地）之方割方法，提起上訴，惟548
    地號土地之分割方法非原判決審判範圍，揆諸上開說明，其
    等之上訴，於法未合，應予駁回。
三、據上論結，本件上訴為不合法。依民事訴訟法第481條、第4
    44條第1項、第95條、第78條、第86條第1項前段，裁定如主
    文。
中    華    民    國   111    年    5     月    18    日
                      最高法院民事第三庭
                          審判長法官  沈  方  維  
                                法官  鍾  任  賜  
                                法官  張  競  文  
                                法官  陳  麗  芬  
                                法官  方  彬  彬  
本件正本證明與原本無異
                                      書  記  官
中    華    民    國   111    年    6     月    1     日